臺灣臺南地方法院刑事判決　　　　　　　　　　　　　九十三年度易字第八六一號
　　聲　請　人　臺灣臺南地方法院檢察署檢察官
　　被　　　告　乙○○
右被告因過失傷害案件，經檢察官聲請簡易判決處刑（九十三年度偵字第五四五０號
），本院認不宜適用簡易程序，改依通常程序判決如左：
    主  文
乙○○無罪。
    理  由
一、公訴意旨略以：乙○○於民國九十三年二月十二日十八時二十分許，騎乘車牌號
    碼ＴＬＳ─２０５號輕機車，沿臺南市○○路○○道由南向北行駛，途經臺南市
    ○○路九十五號前，欲超越左側車輛時，本應注意車前狀況，並隨時採取必要之
    安全措施，而依當時夜間有照明、天氣晴朗、路面乾燥無缺陷、無障礙物、視距
    良好之情形下，無不能注意之情事，竟疏於注意，適有甲○○騎乘車牌號碼為Ｓ
    Ｗ８─３１２號輕機車沿臺南市○○路○○道同向行經該地欲做右轉彎，本亦應
    注意應讓右側直行車先行，而依當時情形，亦無不能注意之情形，竟疏未注意，
    貿然右轉，迨乙○○見左前方之甲○○所騎乘之輕機車右轉時，已避煞不及，致
    撞及甲○○右腿，造成甲○○受有右大腿後側擦傷、挫傷之傷害，嗣報警查獲。
    因認乙○○涉犯刑法第二百八十四條第一項前段之普通過失傷害罪。
二、公訴人上開所認無非以告訴人甲○○於警局指訴、卷附道路交通事故現場圖暨調
    查報告表、現場照片、臺南市立醫院診斷證明書等資為論據。訊據被告乙○○固
    坦承騎乘ＴＬＳ─２０５號輕機車於右揭時、地，撞擊甲○○所騎乘之機車，且
    導致甲○○右大腿後側擦傷、挫傷，惟堅詞否認於本件車禍中有任何過失，辯稱
    ：當時我和甲○○均騎在慢車道，我騎在前面，後來二車平行，甲○○忽然右轉
    ，我煞車不及，因而發生碰撞等語。
三、按犯罪事實應依證據認定之，無證據不得認定犯罪事實。不能證明被告犯罪者，
    應諭知無罪之判決。刑事訴訟法第一百五十四條第二項、第三百零一條分別定有
    明文。又按認定犯罪事實應依證據，為刑事訴訟法所明定，故被告否認犯罪事實
    所持之辯解，縱屬不能成立，仍非有積極證據足以證明其犯罪行為，不能遽為有
    罪之認定，最高法院三十年上字第一八三一號判例可資參照。經查：
  (一)告訴人甲○○於警局固指稱：我於九十三年二月十二日十八時二十分許，駕駛Ｓ
    Ｗ８－３１２號機車，沿仁和路快車道南向北直行駛至事故地點，與乙○○駕駛
    ＴＬＳ－２０５輕機車，沿仁和慢車道南向北直行駛碰撞，被告乙○○騎乘機車
    由我右後方駛來等語，惟被告已否認有不當超車，疏未注意車前狀況之行為，並
    以前詞置辯。姑且不論被告所辯是否屬實，僅由告訴人指訴情節觀之，被告與告
    訴人於車禍發生前既分別騎在不同車道，而道路交通安全規則又無規定在慢車道
    上之車輛不得超越快車道車輛，且該規則第一百零一條第三款、第四、五款所為
    ：超越前車，須先按鳴喇叭二單響或變換燈光一次，前行車減速靠邊或以手勢或
    亮右方向燈表示允讓後，後行車始得超越之規定，規範對象均係指同車道車輛。
    因此，被告於己方車道，且在未禁止超車之地方遵循速限行駛，縱有超越告訴人
    車速而自告訴人右後方逼近告訴人，亦未構成所謂超車不當。
  (二)至於被告於行進途中，對於告訴人變換車道之行為，是否有疏未注意車前狀況之
    過失。因告訴人於警局時，對於為何於變換車道時未讓被告所騎之直行車先行，
    並未有任何表示，且事後經檢察官及本院多次傳喚，亦均因告訴人遷離戶籍地，
    居所不明，無法傳喚到庭說明。因此，告訴人變換車道時，二車究竟相距多遠，
    單憑卷內道路交通事故現場圖暨調查報告表、現場照片等書證，並無從判斷。況
    且，本件車禍經覆議，亦認肇事雙方對肇事過程各執一詞，且無二車明確擦撞車
    損部位比對，跡證不全，而不便遽予覆議，有臺灣省車輛行車事故覆議鑑定委員
    會府覆議字第九三一０八五三號意見書在卷為憑。是既無積極證據足資證明被告
    有超車不當及疏未注意車前狀況之過失，依上說明，依法應為被告無罪之諭知。
據上論斷，應依刑事訴訟法第四百五十二條、第三百零一條第一項，判決如主文。
本案經檢察官丙○○到庭執行職務
中      華      民      國     九十四     年     一      月     十九    日
                                  臺灣臺南地方法院刑事第五庭
                                      審判長  法  官  林英志
                                              法  官  張家瑛
                                              法  官  包梅真
右正本證明與原本無異。
如不服本判決，應於判決送達後十日內向本院提出上訴狀( 應附繕本 )。
                                              書記官  廖文靜
中      華      民      國     九十四    年     一    月     二十一     日
